【裁判字號】    99,交聲,1686
【裁判日期】    990716
【裁判案由】    聲明異議
【裁判全文】
臺灣高雄地方法院交通事件裁定        99年度交聲字第1685號
原處分機關  交通部公路總局高雄區監理所旗山監理站
異  議  人  甲○○
上列異議人即受處分人因違反道路交通管理處罰條例案件，對於
交通部公路總局高雄區監理所旗山監理站民國99年6 月4 日所為
之旗監違字第裁85-B00000000號、第裁85-B00000000號裁決聲明
異議，本院裁定如下：
    主  文
異議駁回。
    理  由
一、原處分意旨略以：異議人即受處分人甲○○（下稱異議人）
    於民國99年5 月2 日凌晨2 時27分許，騎乘780-HFY 號普通
    重型機器腳踏車（下稱系爭機車），行經高雄市自立、八德
    等路段，因有二輛以上汽車共同在道路上競駛及以危險方式
    駕駛之行為，而為警錄影後逕行舉發，乃依道路交通管理處
    罰條例第43條第3 項、第4 項之規定，裁處異議人罰鍰新臺
    幣（下同）3 萬元，並吊銷駕駛執照，3 年內禁考，施以道
    安講習以及吊扣780-HFY 號機車牌照3 個月（原處分漏未援
    引第43條第1 項第1 款、第5 項前段、第67條第2 項等規定
    ）。
二、聲明異議意旨略以：異議人當天係騎乘系爭機車去自立路買
    東西吃，適逢一群車隊經過，故混入其中。雖有紅燈違規右
    轉、闖紅燈及行駛快車道之行為，但並非飆車族，爰聲明異
    議，請求撤銷原處分。
三、按二輛以上之汽車共同以其他危險方式駕車，或在道路上競
    駛者，處汽車駕駛人3 萬元以上9 萬元以下罰鍰，並當場禁
    止其駕駛及吊銷其駕駛執照；又汽車駕駛人有第1 項第1 款
    、第3 項行為者，並應接受道路交通安全講習及吊扣汽車牌
    照3 個月，道路交通管理處罰條例第43條第1 項第1 款、第
    3 項、第4 項前段、第5 項前段等規定甚明。另依同條例第
    67條第2 項規定，汽車駕駛人，曾依第43條之規定吊銷駕駛
    執照者，3 年內不得考領駕駛執照。再按道路交通管理處罰
    條例第43條第1 項第1 款所謂「危險駕駛」，係採概括規定
    立法之方式，須視各案違規情形具體認定之，先予敘明。
四、經查：
 1、異議人於上開時、地，駕駛系爭機車，行經高雄市八德、自
    立等路段，有2 輛以上之車輛共同在道路上以危險方式駕駛
    、競駛之行為，業據證人即舉發員警乙○○於本院調查時證
    稱：當天異議人頭戴白色安全帽，從中山路的中博高架橋下
    來，並以很快的速度從右轉八德路，時速應該有7 、80公里
    ，即如卷附照片編號1 所示。卷附照片編號2 所示則是異議
    人騎乘在八德路上，照片中的5 輛機車全部都是飆車族的車
    隊，除了異議人以外，其餘4 輛車的所有人也都有移送原處
    分機關裁罰，但他們都沒有異議。該張照片中，異議人是騎
    著尾燈有藍色燈的機車，與另外1 輛機車共同占據快車道。
    編號4 之照片，是異議人騎乘在自立路上，照片中另外有4
    輛機車，都屬於同一飆車車隊。編號3 照片是異議人在剛闖
    越過自立與七賢路口紅燈時的照片，這張照片裡面，異議人
    的車騎到對向車道，跨越道路中央雙黃線，另外異議人的右
    側還有2 輛機車，也屬於同一飆車車隊，並占據快車道等語
    明確（見本院99年度交聲字第1685號卷第18頁），並有高雄
    市政府警察局新興分局舉發違反道路交通管理事件通知單、
    裁決書及現場錄影蒐證翻拍照片4 張、路線圖附卷可稽（見
    本院99年度交聲字第1685號卷第5 、10、23、24頁，99年度
    交聲字第1686號卷第7 頁）。另本院依職權勘驗證人庭呈之
    當日蒐證錄影光碟，勘驗結果略以：「一、畫面一開始，警
    方在中山路與八德路口等候，其後出現多輛機車從中博高架
    橋右轉八德二路，速度很快，其中有些機車騎士未戴安全帽
    。異議人騎乘系爭機車，頭戴白色安全帽，該機車尾燈之方
    向燈改裝為藍色，也在上開機車車隊中（播放時間0 ：19，
    即如上開編號1 照片所示）。二、警方見上開車隊出現後，
    即開始尾隨蒐證。播放時間0 ：27，出現車牌號碼511 ─EE
    S 機車，該車輛發現警方在後蒐證，即減速靠向道路右側，
    後方搭載的一名身穿橘色上衣男子，不時向警方車輛窺探，
    此時異議人所騎乘之機車，以相當快的速度，和其他車輛在
    八德路上共同占據快車道行駛，即如編號2 照片所示。三、
    播放時間0 ：50，警方由八德路左轉自立路，異議人由警車
    右後方出現，騎到警車前方之快車道上，由錄影畫面可以清
    楚看到，車牌號碼780 ─HFY 。四、播放時間0 ：51，警方
    發現即將到達自立路與七賢二路口，且該路口為紅燈，異議
    人在該路口前有稍微減速，之後隨即闖越該路口之紅燈向前
    行駛。播放時間1 ：02，警方錄影畫面特寫該路口紅燈剩餘
    52秒。播放時間1 ：06到1 ：10，警方因紅燈而停下無法通
    過該路口。播放時間1 ；30，警方到達自立路與六合二路口
    ，已不見先前追逐之車隊，警車隨即轉向六合二路行駛。」
    ，有本院99年7 月5 日勘驗筆錄在卷可按（本院99年度交聲
    字第1685號卷第18-19 頁），且異議人就上揭勘驗過程有上
    開違規內容之事實亦不爭執（見同卷第19頁），是此部分之
    事實，堪可認定。
 2、異議人固以前詞置辯，惟查，異議人與該車隊有於高雄市八
    德、自立等路段，與2 輛以上之車輛共同霸占快車道行駛、
    闖紅燈、跨越道路中央雙黃線行駛在對向車道上、競駛等行
    為，業如上述，衡之常理，倘異議人未參與上開飆車族之危
    險駕車等違規行為，則其遭逢飆車車群，自應放慢行車速度
    並停駛於路旁，或加以閃避才是，又豈會混雜其中隨隊前進
    ，並與該群飆車族一同為上揭違規行為而為警蒐證舉發之理
    ？且依證人庭呈之飆車車隊行駛路線圖，該車隊行經路線非
    短，異議人當可趁該車隊轉彎或迴轉時，以直行、停止或往
    相反方向轉彎等方式避開該車隊，然異議人竟未如此，反而
    自蒐證之始均一路跟隨該車隊為違規行為，直至警方因停等
    紅燈而未能繼續蒐證，顯見異議人自始至終均有意跟隨該車
    隊為上開危險方式行駛，應可認定。從而，異議人所辯，顯
    係事後卸責之詞，不足採信。
五、綜上，本件異議人於前述時、地，確有與2 輛以上之機車共
    同在道路上競駛，及以併行霸占車道、闖紅燈、跨越道路中
    央雙黃線行駛在對向車道上等其他危險方式駕車之行為，堪
    予認定。原處分機關因而依道路交通管理處罰條例第43條第
    1 項第1 款、第3 項、第4 項、第5 項前段、第67條第2 項
    等規定，裁處異議人罰鍰新臺幣（下同）3 萬元，並吊銷駕
    駛執照，3 年內禁考，施以道安講習以及吊扣780-HFY 號機
    車牌照3 個月（原處分漏未援引第43條第1 項第1 款、第5
    項前段、第67條第2 項等規定），經核尚無違誤，本件異議
    為無理由，應予駁回。
據上論斷，應依道路交通案件處理辦法第19條，裁定如主文。
中    華    民    國    99    年    7     月    16    日
                  交通法庭法  官  余銘軒
以上正本證明與原本無異。
如不服本裁定，應於收受送達後5 日內向本院提出抗告狀。
中    華    民    國    99    年    7     月    21    日
                            書記官  吳書逸

司法院資訊處製作；財團法人民間司法改革基金會備份。
